---
title: "3er punto"
output: html_document
date: "2023-10-02"
---


```{r cars}
# install.packages("readxl")
library(readxl)

```

```{r}
datos <- read_excel("Metro.xlsx")
View(datos)
```

```{r}
x <- c(datos$`Tiempo V1` , datos$`Tiempo V2` , datos$`Tiempo V3`)
y <- c(datos$`Velocidad V1` , datos$`Velocidad V2` , datos$`Velocidad V3`)

datos <- data.frame(x=x,y=y)
```

# Analisis descritivo
```{r}
plot(x , y)
```

El gráfico relaciona la proporcionalidad inversa entre la variable tiempo y la variable velocidad de cada uno de los vagones de manera correcta.

## Modelo 1:  (a\*exp(b\*x)

```{r}
#install.packages("minpack.lm")
```


```{r}
# Cargar la biblioteca minpack.lm
library(minpack.lm)


# Función de modelo
modelo <- function(x,a,b) {
  return(a*exp(b*x))
}

# Estimar valores iniciales utilizando nlsLM
ajuste_inicial <- nlsLM(data= datos, y ~ modelo(x, a, b),
                        start = list(a = 1,b = 1))

# Obtener los valores iniciales estimados
valores_iniciales_estimados <- coef(ajuste_inicial)
print(valores_iniciales_estimados)

# Ajustar el modelo final con los valores iniciales estimados
ajuste_final <- nlsLM(y ~ modelo(x,a,b), start = valores_iniciales_estimados)

```


```{r}
plot(y ~ x, data = datos)
lines(seq(1, 3, length.out = 50), 
      predict(ajuste_final, 
              newdata = data.frame(x = seq(1, 3, length.out = 50))))

```


## Modelo 2: a \* x\^b

```{r}

# Función de modelo
modelo <- function(x,a,b) {
  return(a*(x^b))
}

# Estimar valores iniciales utilizando nlsLM
ajuste_inicial <- nlsLM(data= datos, y ~ modelo(x, a, b),
                        start = list(a = 1,b = 1))

# Obtener los valores iniciales estimados
valores_iniciales_estimados <- coef(ajuste_inicial)
print(valores_iniciales_estimados)

# Ajustar el modelo final con los valores iniciales estimados
ajuste_final <- nlsLM(y ~ modelo(x,a,b), start = valores_iniciales_estimados)


```


```{r}
plot(y ~ x, data = datos)
lines(seq(1, 3, length.out = 50), 
      predict(ajuste_final, 
      newdata = data.frame(x = seq(1, 3, length.out = 50))))

```



```{r}
# Ajustar un modelo spline cúbico a los vagones
spline_model_vagon<- smooth.spline(datos$x, datos$y, df = 6)  # Puedes ajustar df según la suavidad deseada

# Graficar los datos originales y el modelo spline ajustado
plot(datos$x, datos$y, type = "b", col = "blue", xlab = "Tiempo de llegada", ylab = "Velocidad de los vagones")
lines(spline_model_vagon$x, spline_model_vagon$y, col = "red", lwd = 2)
legend("topright", legend = c("Datos Originales", "Spline Ajustado"), col = c("blue", "red"), lty = 1, lwd = 2)

# Evaluar el modelo en nuevos valores de tiempo (por ejemplo, para hacer predicciones)
nuevos_tiempos <- c(4, 5, 7)  # Nuevos valores de tiempo
predicciones <- predict(spline_model_vagon, xout = nuevos_tiempos)
print(predicciones$y)



```
```{r}
spline_model_vagon
```

Con un suavizado moderado de los datos (spar= 1.045756 ), y una penalización relativamente pequeña (lambda es igual a 0.001086861), y GCV es igual a 0.003125936, medida de la bondad de ajuste del modelo spline suavizado , lo que sugiere un buen ajuste del modelo a los datos; lo que indica que la velocidad con que llegan los tres primeros  vagones del Metro de Medellín a las estaciones se pueden modelar y/o ajustar con un modelo de regresion no lineal como el spline suavizado, teniendo en cuenta el tiempo de llegada de éstos mismos a la estación, y ademas se pueden hacer predicciones, teniendo en cuenta que en condiciones normales de operación del servicio, el tiempo que emplea un tren al entrar por cierta punto de referencia a la estación no es exageradamente grande y se puede medir en segundos.



.